【裁判字號】    89,裁,682
【裁判日期】    890511
【裁判案由】    退學
【裁判全文】
行  政  法  院  裁  定                            八十九年度裁字第六八二號
    原      告  甲○○
    法定代理人  洪景豐
    被      告  私立建國工商專科學校
右當事人間因退學事件，原告不服行政院中華民國八十八年四月十三日台八十八訴字
第一四四九五號再訴願決定，提起行政訴訟。本院裁定如左︰
    主  文
原告之訴駁回。
    理  由
按提起行政訴訟，須以經過合法之訴願及再訴願程序，為其前提要件，如未踐行合法
之訴願、再訴願程序而提起行政訴訟，自非法之所許，此觀行政訴訟法第一條第一項
之規定甚明。又「訴願人為無行為能力或限制行為能力人時，應由其法定代理人代理
訴願。前項行為能力及法定代理，依民法規定。」「訴願事件有左列各款程序不合情
形之一者不應受理，訴願會會議應為駁回之決議：．．三、訴願人不適格者。．．」
分別為訴願法第十三條、行政院暨所屬各級行政機關訴願審議委員會審議規則第十三
條第一項第三款所規定。「原告之子弟學籍問題，依法僅該原告之子弟本人，始有提
起訴願及行政訴訟以求解決之權能。如其子弟為未結婚之未成年人，則原告亦只能以
法定代理人之資格，代理其子弟為行政爭訟行為。茲原告竟以其子弟之學籍受損害，
而逕以自己名義提起訴願及行政訴訟，其訴權存在之要件，自有欠缺。」亦為本院四
十九年判字第一二八號著有判例。本件原告係被告所屬機械科學生，被告以原告八十
七年八月二十七日下午註冊服裝檢查時與教官發生衝突，當眾侮辱師長並糾眾到校滋
事，而勒令其退學。原告不服，向被告提出申訴，經被告以八十七年九月二十五日（
八七）建訓字第一六一○號函附學生申訴評議委員會評議決定書，仍維持原勒令退學
之處分。洪景豐據向教育部提起訴願，教育部八十八年一月二十六日台（八八）訴字
第八七一二六三八二號訴願決定書，以前開處分書之受處分人為原告，並非洪景豐，
洪景豐以自己名義對之提起訴願，為訴權存在要件之欠缺，乃從程序上駁回其訴願。
原告遂以其在校一年並無不良紀錄，學業成績均達標準以上，操行成績亦達八十分以
上，現已知悔過，請從輕處分云云，向行政院提起再訴願。經行政院以原告並非教育
部前開訴願決定書列載之訴願人，其未經提起訴願，而逕行提起再訴願，於法不合，
而為不受理之決定。原告因而起訴謂教育部應依訴願法第十七條第一項但書規定，將
不合法定程式之訴願書發還補正，由法定代理人代理訴願，教育部捨此不由，逕予駁
回，顯有違誤等語。按訴願當事人適格之存否，涉及當事人有無訴願實施權之審查，
而當事人之具備訴願實施權，為訴願決定機關就訴願請求有無理由之判斷之前提要件
，故當事人適格之欠缺非屬可補正事項。經查本件原告係七十一年十月十三日生，為
限制行為能力人，而洪景豐為原告之法定代理人，則本件訴願應由其法定代理人代理
訴願，方為適法，惟此係指洪景豐只能以法定代理人之資格，代理其子即原告為行政
爭訟行為，非謂洪景豐得逕以自己名義提起訴願，有關此項當事人適格之欠缺，非屬
收受訴願書之機關得命補正之事項，是原告主張教育部應將訴願書發還補正乙節，當
非可採。又原告非屬教育部訴願決定書列載之訴願人，行政院以原告未經提起訴願，
而逕行提起再訴願，於法不合，而為不受理之決定，亦無違誤。綜上，一再訴願決定
遞從程序上駁回，揆諸首揭法條規定及判例意旨，均無不洽，原告提起本件行政訴訟
，自難認為合法，應裁定駁回之。又本件原告之訴既不合法，其實體上之理由，自無
庸審酌，併予明。
據上論結，本件原告之訴為不合法，爰依行政訴訟法第十四條第一項，裁定如主文。
中    華    民    國     八十九      年      五      月      十一       日
                    行 政 法 院 第 三 庭
                                審 判 長 評  事      曾  隆  興
                                         評  事      鄭  淑  貞
                                         評  事      林  家  惠
                                         評  事      徐  瑞  晃
                                         評  事      張  瓊  文
右  正  本  證  明  與  原  本  無  異
                                         法院書記官  阮  桂  芬
中    華    民    國     八十九      年      五      月      十一       日


司法院資訊處製作；財團法人民間司法改革基金會備份。
